臺灣嘉義地方法院民事裁定
110年度消債更字第108號 
聲請人即
債  務  人  吳淑梅  

代  理  人  張佩君律師(法扶律師)
相對人即
債  權  人  第一商業銀行股份有限公司

法定代理人  邱月琴  


債  權  人  華南商業銀行股份有限公司

法定代理人  張振芳  
代  理  人  郭勁良  
債  權  人  彰化商業銀行股份有限公司

法定代理人  凌忠嫄  
代  理  人  鄭崇宏  
債  權  人  國泰世華商業銀行股份有限公司

法定代理人  郭明鑑  


債  權  人  嘉義縣東石鄉農會

法定代理人  蔡春福  
訴訟代理人  徐志宏  
債  權  人  玉山商業銀行股份有限公司


法定代理人  黃男州  
代  理  人  朱逸君  
債  權  人  中國信託商業銀行股份有限公司


法定代理人  利明献  


債  權  人  和潤企業股份有限公司

法定代理人  劉源森  
債  權  人  合迪股份有限公司

法定代理人  陳鳳龍  
債  權  人  聯邦商業銀行股份有限公司


法定代理人  林鴻聯  
代  理  人  張義育  
上列當事人間聲請更生程序事件，本院裁定如下：
    主  文
債務人吳淑梅自中華民國110年12月30日下午5時起，開始更生程
序。
命本院司法事務官進行本件更生程序。
    理  由
一、聲請意旨略以：聲請人對於嘉義縣東石鄉農會等債權人負有
    新臺幣（下同）5,357,094元之債務。因有不能清償債務情
    事，前已向法院聲請債務清理調解，惟調解不成立。聲請人
    因消費借貸、信用卡或現金卡契約，對金融機構負債務。前
    項債務，曾以書面向最大債權金融機構請求共同協商債務清
    償方案而不成立。聲請人無資產，債務總金額則有5,357,09
    4元，有不能清償債務之情事。爰提出財產及收入狀況說明
    書、債權人清冊、債務人清冊等資料，聲請更生。
二、按債務人不能清償債務或有不能清償之虞者，得依本條例所
    定更生或清算程序，清理其債務，消費者債務清理條例第3
    條定有明文。又按，法院開始更生程序之裁定，應載明其年
    、月、日、時，並即時發生效力；前項裁定不得抗告，並應
    公告之。法院裁定開始更生或清算程序後，得命司法事務官
    ，進行更生或清算程序，必要時，得選任律師、會計師或其
    他適當之自然人或法人一人為監督人或管理人。消費者債務
    清理條例第45條、第16條第1項亦設有明文規定。
三、經查，聲請人前於民國110年9月16日已向本院聲請債務清理
    調解，惟於110年10月13日調解不成立。上情業據聲請人提
    出本院110年度司消債調字第126號調解不成立證明書佐參，
    並經本院調卷核閱無訛。次查，聲請人主張有不能清償債務
    之情事，業據聲請人提出財產及收入狀況說明書、債權人清
    冊及108年度、109年度綜合所得稅各類所得資料清單、全國
    財產稅總歸戶財產查詢清單等資料為證。次查，依聲請人所
    提出之金融機構存摺交易明細資料，六腳蒜頭郵局帳戶，於
    110年10月21日存款餘額為76元；東石鄉農會帳戶，於110年
    11月1日存款餘額為4,236元。聲請人目前存款餘額，合計為
    4,312元。又查，聲請人沒有股票或其他有價證券；有富邦
    人壽保險單，聲請人陳稱係自103年3月26日投保，保險金額
    10萬元，因屬壽險，如果終止保險契約，無法取回解約金。
四、再查，本件聲請人債務形成原因及停止清償原因：
    聲請人陳稱伊是因於106年間投資Super Pit Group集團(簡
    稱SPG集團)的數位貨幣，因初期獲利良好，故拿名下房地抵
    押借款投資，共計買受數位貨幣SGA幣270057顆，孰料109年
    間聽聞SPG集團發生問題，之後在新聞報導上看到SPG集團係
    詐騙集團，始知慘遭詐騙，多年積蓄一夕全無，申請車貸想
    要拿來繳房貸及生活支出，又以卡養卡周轉生活費用，卻因
    肺炎疫情收入頓減，入不敷出，終無力繳款。
五、復查，本件聲請人更生償還計劃：
    聲請人陳稱伊每月薪資共計20,400元，每月必要支出約15,9
    46元，聲請人願以上開薪資扣減必要支出後之九成供清償債
    務，嗣更生方案成立後，將每月匯款至最大債權人銀行帳戶
    內。
六、聲請人有不能清償債務情事或有不能清償之虞的認定：
(一)聲請人陳稱伊對於嘉義縣東石鄉農會等債權人所負欠之債務
    總金額，合計共5,357,094元。而查，債權人第一商業銀行
    股份有限公司以110年11月10日民事陳報狀，陳報債權金額
    為12,003元(其中本金為9,563元、利息為660元)。聯邦商業
    銀行股份有限公司以110年11月11日民事陳報狀，陳報債權
    金額為816,663元。另於調解時，債權人華南商業銀行股份
    有限公司以110年10月4日消債事件申報債權狀，陳報債權金
    額為62,339元。中國信託商業銀行股份有限公司以110年10
    月4日債權人債權陳報狀，陳報債權金額為186,193元(其中
    本金為184,932元、利息為1,168元)。國泰世華商業銀行股
    份有限公司以110年10月5日民事陳報狀，陳報債權金額為48
    ,396元(其中本金為48,396元)。合迪股份有限公司以110年1
    0月13日民事陳述意見狀，陳報債權金額為729,430元，及自
    110年6月12日至110年7月19日止按周年利率20%計算之利息
    ，及自110年7月20日起至清償日止按周年利率16%計算之利
    息。另外，尚有彰化商業銀行股份有限公司、嘉義縣東石鄉
    農會、玉山商業銀行股份有限公司、和潤企業股份有限公司
    未陳報債權；暫時以聲請人提出之債權人清冊上面所記載之
    數額計算，即彰化商業銀行股份有限公司為140,978元、嘉
    義縣東石鄉農會為1,429,000元、玉山商業銀行股份有限公
    司為176,688元、和潤企業股份有限公司為910,000元。因此
    ，聲請人所負欠之債務，合計至少應該在於4,511,690元以
    上。
(二)次查，聲請人於週一至週五在朴子市兼職店員，時薪150元
    ，每日上班4小時，每日為600元，每月薪資約12,000元。於
    週六、週日在麻油雞攤打工，日薪為1,200元，每月薪資約8
    ,400元。故聲請人每個月薪資共計約20,400元。另查，聲請
    人所列每月支出之必要生活費用為15,946元，未逾衛生福利
    部公告110年度臺灣省最低生活費1.2倍即15,946元之數額，
    核其所主張之金額，應可採認。
(三)再查，聲請人名下有三筆不動產，分別為坐落嘉義縣東石鄉
    蔦松鄉蔦松村2鄰下蔦松17號附1之房屋，權利範圍：全部。
    東石鄉下蔦松段蔦松小段152號地號土地，面積：1521平方
    公尺，權利範圍：全部。東石鄉下蔦松段蔦松小段510號地
    號土地，面積：11291平方公尺，權利範圍：11421分之73。
    上述三筆不動產之房地現值金額為1,804,290元。另聲請人
    目前存款餘額合計為4,312元。又查，聲請人於108年度所得
    收入為46,726元、於109年度所得收入為2,000元。聲請人是
    於民國00年0月出生，現在年齡29歲，每月收入約20,400元
    ，扣除必要生活費15,946元後，每月僅剩餘約4,454元。而
    查，聲請人積欠嘉義縣東石鄉農會等債權人之債務，合計
　　至少在4,511,690元以上，扣除聲請人所有不動產房地現值1
    ,804,290元及存款餘額4,312元之後，仍尚有2,703,088元以
    上之債務未能清償。而以聲請人每個月僅剩餘4,454元之數
    額，如果欲清償2,703,088元以上的債務，至少必須要606個
    月即50年以上的時間，才能全部清償完畢。然上述期間，顯
    然已逾聲請人得為工作之期間。而且，期間另外還有新增加
    衍生的利息未清償。因此，本件堪認聲請人確有不能清償債
    務情事或有不能清償之虞。
七、本件無應予駁回聲請更生之事由：
　　經查，本件聲請人為一般消費者，所負無擔保之債務總額未
    逾1,200萬元，且未經法院裁定開始清算程序或宣告破產。
    又查，聲請人亦無消費者債務清理條例第6條第3項所定得予
    駁回更生聲請之情形，而且亦無同條例第8條或第46條各款
    所定應予駁回更生聲請之事由存在。
八、綜據上述，聲請人前因遭受詐騙，多年積蓄一夕全無，以卡
    養卡周轉生活的費用，因疫情收入頓減，入不敷出，而無力
    清償。本院審酌上情，認為聲請人就法院所命補正的事項，
    已經配合提供金融機構存摺交易明細資料，並說明向債權人
    借款原因、停止清償原因及提出可供法院參酌的證明資料，
    可認為已盡所應負之協力義務。本件聲請人聲請更生，符合
    消費者債務清理條例第3條的規定，復查無消費者債務清理
    條例第8條或第46條所定應予駁回更生聲請之事由，因此，
    聲請人聲請更生，於法有據，屬有理由，應予准許，爰裁定
    如主文，並依首揭規定命司法事務官進行本件更生程序。
九、至於債權人華南商業銀行股份有限公司於110年11月5日提出
    之消債事件陳報狀、玉山商業銀行股份有限公司110年11月4
    日債權人陳報狀、中國信託商業銀行股份有限公司110年11
    月5日民事陳報狀、第一商業銀行股份有限公司110年11月10
    日民事陳報狀、國泰世華商業銀行股份有限公司110年11月9
    日民事陳報狀、彰化商業銀行股份有限公司110年11月10日
    民事陳報狀及聯邦商業銀行股份有限公司於110年11月11日
    提出之民事陳報狀所述之意見內容。因依上述說明，債務人
    聲請更生，符合消費者債務清理條例第3條規定，且無消費
    者債務清理條例第8條或第46條所定應予駁回聲請之事由，
    因此，本院審酌債權人之上揭陳述內容後，認為與本件裁定
    的結果無影響，爰不逐一論駁，附此敘明。
十、依消費者債務清理條例第11條第1項、第45條第1項、第16條
    第1項，裁定如主文。
中　　華　　民　　國　　110 　年　　12　　月　　30　　日
                  民事第二庭法　官　呂仲玉
以上正本係照原本作成。
本裁定不得抗告。
中　　華　　民　　國　　110 　年　　12　　月　　30　　日
                            書記官　朱鴻明